臺灣新北地方法院民事裁定
111年度監宣字第5號
聲  請  人  林慶勳
非訟代理人  王淑琍律師
相  對  人  林芳明
上列聲請人聲請監護宣告事件，本院裁定如下：
    主  文
宣告林芳明（男、民國○○○年○月○○日生、身分證統一編號：Z○○○
○○○○○○號）為受輔助宣告之人。
選定林慶勳（男、民國○○○年○月○○○日生、身分證統一編號：Z○○
○○○○○○○號）為受輔助宣告之人之輔助人。
聲請程序費用由受輔助宣告之人林芳明負擔。
    理  由
一、聲請意旨略以：聲請人之父即相對人林芳明，罹患失智症，
    領有殘障手冊，其自民國110年8月23日起至同年11月22日陸
    續提領鉅額金錢，卻毫無記憶，金錢迄今下落不明，相對人
    已不能為意思表示或受意思表示，或不能辨識其意思表示之
    效果，已達受監護宣告之程度，爰依民法第14條、第1110條
    、第1111條及家事事件法第164條規定，檢附戶籍謄本、病
    症暨失能診斷證明書、國立臺灣大學醫學院附設醫院診斷證
    明書暨病歷紀錄、新北市立聯合醫院診斷書暨病歷單、精神
    科衡鑑評估轉介單、簡式智能量表、中華民國身心障礙手冊
    、存摺影本、親屬同意書、親屬系統表等件為證，聲請宣告
    相對人為受監護宣告之人，併選定聲請人為受監護宣告之人
    之監護人、關係人林匯釧為會同開具財產清冊之人等語。
二、按對於因精神障礙或其他心智缺陷，致其為意思表示或受意
    思表示，或辨識其意思表示效果之能力，顯有不足者，法院
    得因本人、配偶、四親等內之親屬、最近一年有同居事實之
    其他親屬、檢察官、主管機關或社會福利機構之聲請，為輔
    助之宣告，民法第15條之1第1項定有明文。次按法院對於監
    護宣告之聲請，認為未達應受監護宣告之程度，而有輔助宣
    告之原因者，得依聲請或依職權以裁定為輔助之宣告，家事
    事件法第174條亦有明文。經查，本院於民國111年2月10日
    經鑑定人即亞東紀念醫院潘怡如醫師面前審驗相對人之心神
    狀況，鑑定結果為：鑑定時林員（即相對人）之意識清晰，
    被問話時情緒大致平穩，整個過程當中未見明顯幻覺相關之
    行為，也無酒精或藥物戒斷之症狀，林員表示自己過去未曾
    有過幻覺的經驗，兒子表示林員過去就比較容易生氣，喝酒
    喝多時更會發脾氣，近年來常因找不到東西而打電話罵兒子
    ，會說錢包和處方籤是二兒子偷的。林員和兒子都否認林員
    曾有過任何系統化的被害或其他怪異之妄想。在定向感方面
    ，林員認得兒子，對現在的外傭會叫錯名字，將安娜叫成麗
    塔（舊外傭名)，林員知道自己生有4個兒子，現在有2個，
    民國年份回答成110年，總統姓名不知，但知道是女性總統
    ，經思索後可以回答目前人在「板橋」以及「亞東醫院」。
    在自我照顧上，林員目前包尿布，仍可自行進食，在移動、
    洗澡、和穿衣方面經常需人協助。綜合上述，林員之臨床診
    斷為失智症，其整體認知功能有顯著退化，故推定林員為意
    思表示或受意思表示，或辨識其意思表示效果之能力已達明
    顯缺損，建議為輔助宣告等語，有該醫院出具之精神鑑定報
    告書在卷可稽。本院綜合上開事證，認相對人所為意思表示
    或受意思表示，或辨識其意思表示效果之能力，僅顯有不足
    ，未達完全不能之程度，有輔助宣告之原因，爰依前開規定
    依職權宣告相對人林芳明為受輔助宣告之人。
三、按受輔助宣告之人，應置輔助人。法院為輔助之宣告時，應
    依職權就配偶、四親等內之親屬、最近一年有同居事實之其
    他親屬、主管機關、社會福利機構或其他適當之人，選定1
    人或數人為輔助人。法院為前項選定及指定前，得命主管機
    關或社會福利機構進行訪視，提出調查報告及建議。輔助之
    聲請人或利害關係人亦得提出相關資料或證據，供法院斟酌
    ；法院選定輔助人時，應依受輔助宣告之人之最佳利益，優
    先考量受輔助宣告之人之意見，審酌一切情狀，並注意下列
    事項：（一）受輔助宣告之人之身心狀態與生活及財產狀況
    。（二）受輔助宣告之人與其配偶、子女或其他共同生活之
    人間之情感狀況。（三）輔助人之職業、經歷、意見及其與
    受輔助宣告之人之利害關係。（四）法人為輔助人時，其事
    業之種類與內容，法人及其代表人與受輔助宣告之人之利害
    關係，民法第1113條之1 第1項、同條第2項準用民法第1111
    條及第1111條之1 亦有明文。經查，聲請人為相對人即受輔
    助宣告之人之次子，有戶籍謄本及親屬系統表等件存卷可憑
    ，本院審酌聲請人為相對人之次子，份屬至親，且經其他家
    屬同意及其有意願擔任相對人之輔助人，是由聲請人擔任輔
    助人，符合相對人之最佳利益，爰選定聲請人為相對人之輔
    助人。
四、末者，由民法第15條之2規定可知，受輔助宣告之人並未喪
    失行為能力，且依法並未完全剝奪其財產處分權。再參酌同
    法第1113條之1規定，並無準用同法第1094條、第1099條及
    第1099條之1、第1103條第1項規定，亦即受輔助宣告人之財
    產，不由輔助人管理，輔助人對於受輔助宣告人之財產，並
    無規定應與經法院或主管機關所指定之人會同開具財產清冊
    ，故本件毋庸指定會同開具財產清冊之人，附此敘明。
五、依家事事件法第177條第2項、第164條第2項，裁定如主文。
中    華    民    國   111    年    2     月    25    日
                    家事法庭  法  官  顧仁彧
以上正本係照原本作成。
如不服本裁定，應於送達後10日內向本院提出抗告狀，並繳納抗
告費新臺幣1,000元。
中　　華　　民　　國　　111 　年　　2 　　月　　25　　日
                              書記官　黃馨德